【裁判字號】    97,訴,1267
【裁判日期】    970728
【裁判案由】    偽造文書等
【裁判全文】
臺灣板橋地方法院刑事判決              97年度訴字第1267號
公  訴  人  臺灣板橋地方法院檢察署檢察官
被      告  甲○○
選任辯護人  蔡海水律師
上列被告因詐欺等案件，經檢察官提起公訴（97年度偵字第6813
號），本院判決如下：
    主  文
甲○○意圖為自己不法之所有，以詐術使人將本人之物交付，處
有期徒刑捌月。
    事  實
一、甲○○前與乙○○在大學光學科技股份有限公司（址設臺北
    縣板橋市○○路35號1 樓，以下簡稱大學公司）共事，竟於
    民國96年12月10日某時許，在大學公司員工更衣室內，擅取
    乙○○所有之聯邦銀行信用卡1 枚（卡號0000000000000000
    號），並意圖為自己不法之所有，先以不詳方式將該信用卡
    背面持卡人簽名欄磨損，使其上簽名難以辨識（毀損部分未
    據告訴），旋於同日下午1 時17分許，前往臺北縣中和市○○路60號丙○○經營之金周發銀樓，以該信用卡刷卡新臺幣
    （下同）32400 元購買黃金飾品，而在簽帳單上隨意塗寫作
    為署名，然丙○○因無法比對，提出質疑，甲○○即出示國
    民身分證供其抄錄個人資料取信之，丙○○因而陷於錯誤，
    認甲○○為真正持卡人，而將所購買之金飾交付。甲○○得
    手後，旋返回大學公司，將該信用卡置回原處。嗣乙○○接
    獲當月帳單，察覺有異，向聯邦銀行反應，始循線查知上情
    。
二、案經臺北縣政府警察局刑事警察大隊移送臺灣板橋地方法院
    檢察署檢察官偵查起訴。
    理  由
一、訊據被告甲○○矢口否認有何詐欺取財犯行，辯稱：伊於96
    年12月9 日自大學公司離職，同年月10日前往長庚醫院就診
    ，至同日下午2 時許始返回基隆市住處，且伊所有之國民身
    分證已於96年11月間遺失，因入勒戒處所執行觀察、勒戒之
    故，延至97年4 月3 日始申請補發，恐有遭人冒用之虞云云
    。經查：
  (一)乙○○所有之聯邦銀行卡號0000000000000000號信用卡，遭
    人刮損背面簽名處，於96年12月10日下午1 時17分許，持往
    臺北縣中和市○○路60號金周發銀樓刷卡32400 元，向丙○○購買黃金飾品之事實，業據證人乙○○、丙○○於本院審
    理時具結證述明確，且有聯邦銀行信用卡盜刷明細、信用卡
    簽帳單各1 件附卷可資佐證。而證人丙○○於本院審理時具
    結證稱：「（問：於案發時有無看過被告？）就是被告。」
    、「（問：你是於案發後96年12月27日指認照片，有無指認
    錯誤的可能？）絕對沒有。」、「…我當時有請他拿出身分
    證，我有核對身分證上，跟本人是一樣的，我還把資料抄下
    來。」、「（當庭以聲音辨識）可以確認被告是當天到我店
    消費之人…。」等語（見本院97年7 月14日審判筆錄），並
    有證人丙○○核對該名消費者身分證件後抄寫之資料1 件在
    卷足稽（其所載地址「168 巷」部分，雖與被告戶籍之「68
    巷」不符，然其生日、身分證字號及其餘鄰里地址均正確無
    誤，顯係筆誤），足認被告確於96年12月10日下午1 時37分
    許，持乙○○之聯邦銀行信用卡，在金周發銀樓刷卡32400
    元，向丙○○詐取黃金飾品。
  (二)被告雖辯稱：伊於96年12月9 日自大學公司離職，翌日前往
    長庚醫院就診，並提出長庚紀念醫院96年12月10日診斷證明
    書及費用收據為證。然依卷附大學光學科技股份有限公司97
    年5 月16日97總字第971051601 號函，被告係自96年12 月6
    日起任職該公司，迄同年月10日申請離職；復經檢附被告所
    提前揭診斷證明書、費用收據，向長庚紀念醫院函詢被告於
    96年12月10日就診、領藥之確切時間，經該院函覆稱：「貴
    院來函檢附之病患甲○○診斷證明書影本，經查其上之醫院
    及院長章均非本院診斷書所用之印章，且該張診斷證明書之
    就醫期日與本院所留存之診斷書副本日期96年10月20日相左
    。孔君因罹患精神官能症合併焦慮及憂鬱，於96年10月20日
    11時21分至本院精神科就醫，並要求醫師開立診斷證明書。
    另貴院來函檢附之病患費用收據，經依收據編號及費用額查
    證，該張費用收據之就醫日應是96年11月30日…。」等語，
    有財團法人長庚紀念醫院基隆分院97年5 月8 日（97）長庚
    院基法字第85號函暨96年10月20日診斷證明書1 件存卷為憑
    ，至此被告始坦承：「我12月10日確實在公司…。」等語（
    見本院97年7 月14日審判筆錄）。
  (三)被告復辯稱：伊於96年11月間遺失身分證，至97年4 月3 日
    申請補發，恐係遭人冒用云云。然查，被告之國民身分證雖
    曾於96年11月12日在臺北市遺失，惟被告已於同日申請補發
    ，有基隆市中正區戶政事務所97年5 月6 日基中戶字第0970
    001377號函暨補領國民身分證申請書1 件可佐。況被告遺失
    之身分證件縱為他人所取得，該人亦不致得知被告自96年12
    月6 日起在大學公司任職之事實，更無從於96年12月10日二
    度自由進出該公司員工更衣室。被告以其身分證件遭人冒用
    云云置辯，殊違常理，不足採信。
  (四)綜上，本案事證明確，被告犯行堪予認定。
二、核被告所為，係犯刑法第339 條第1 項詐欺取財罪。爰審酌
    被告正值青壯，不思自食其力，奮發有為，竟利用任職大學
    公司而得自由進出同事放置個人物品場所之便，擅取乙○○
    之信用卡刷卡消費，漠視他人財產權益，應嚴予非難，兼衡
    被告之素行、智識程度，其犯罪之動機、目的、手段、所獲
    利益及所肇損害，暨被告犯後非僅否認犯行，更圖以變造診
    斷證明書、費用收據之方式，假造不在場證明，藐視司法公
    權力之態度等一切情狀，量處如主文所示之刑，資為懲儆。
三、公訴意旨略以：被告基於行使偽造私文書之犯意，冒用乙○○名義，在前述簽帳單上偽簽難以辨識之英文署名後，將之
    交付丙○○而為行使，因認被告涉犯刑法第216 條、第210
    條行使偽造私文書罪嫌。經查，證人丙○○於本院審理時具
    結證稱：「（問：…信用卡的背面是中文字？）我記得應該
    是英文字，我沒有看到中文字，如果我看到乙○○的名字，
    男生女生我分的出來，當然不會讓對方購買，簽帳單也是簽
    英文字。」等語（見本院97年7月14日審判筆錄）。且依一
    般社會生活經驗，「乙○○」為女性用名，被告當不致冒用
    其名義，乃於簽帳單上隨意塗寫作為署名，並於丙○○確認
    消費對象之際，出示個人國民身分證為之，而以其本人名義
    消費，使丙○○誤信該信用卡確為被告所有（非使丙○○誤
    認被告為乙○○本人），則被告於簽帳單上所為署押，不論
    其樣式為何，均係表彰被告本人，自不得指為偽造私文書之
    行為。本案復查無其他積極證據足資認定被告確有偽造私文
    書之犯行，原應為無罪之判決，然公訴人認此部分與被告所
    涉詐欺取財之犯罪事實，有想像競合犯之裁判上一罪關係，
    爰不另為無罪之諭知。
四、至被告以偽造之長庚紀念醫院診斷證明書、費用收據提出於
    本院，而為行使，涉犯刑法第216 條、第210 條行使偽造私
    文書罪嫌，應由檢察官另行偵處，附此敘明。
據上論斷，應依刑事訴訟法第299 條第1 項前段，刑法第339 條
第1 項，刑法施行法第1 條之1 第1 項、第2 項前段，判決如主
文。
本案經檢察官張誌洋到庭執行職務。
中    華    民    國    97    年    7     月    28    日
                        臺灣板橋地方法院刑事第四庭
                            審判長法  官  許  政  賢
                                  法  官  吳  冠  霆
                                  法  官  廖  怡  貞
以上正本證明與原本無異。
如不服本判決，應自判決送達翌日起10日內，向本院提出上訴狀
（應附繕本），上訴於臺灣高等法院。
                                  書記官  林  惠  齡
中    華    民    國    97    年    8     月    5     日
附錄本件論罪科刑法條全文
中華民國刑法第339條
意圖為自己或第三人不法之所有，以詐術使人將本人或第三人之
物交付者，處5 年以下有期徒刑、拘役或科或併科1000元以下罰
金。
以前項方法得財產上不法之利益或使第三人得之者，亦同。
前二項之未遂犯罰之。


司法院資訊處製作；財團法人民間司法改革基金會備份。
